臺灣彰化地方法院民事判決
　110年度婚字第71號
原      告  乙○○  

訴訟代理人  蔡宜軒律師
被      告  甲○○○○（PHUMSAENG SOMRUDEE)




上列當事人間請求離婚事件，本院於民國111年2月10日言詞辯論
終結，判決如下：
    主  文
准原告與被告離婚。
訴訟費用新台幣3,000元由被告負擔。
    事實及理由
壹、程序方面：
一、涉外民事法律適用法第50條規定「離婚及其效力，依協議時
    或起訴時夫妻共同之本國法；無共同之本國法時，依共同之
    住所地法；無共同之住所地法時，依與夫妻婚姻關係最切地
    之法律」。本件原告為我國國民，被告為泰國籍國民，兩造
    婚後共同之住所地在原告之住所地，即彰化縣戶籍地，此有
    內政部移民署外人居停留資料查詢（外僑）-明細內容、原
    告之個人戶籍資料查詢結果在卷可稽(見本院卷第27頁、43
    頁）依上開規定，本件離婚事件應適用中華民國法律，合先
    敘明。
二、被告經合法通知未於言詞辯論期日到場，復查無民事訴訟法
    第386條各款所列情形，依家事事件法第51條準用民事訴訟
    第385條第1項前段規定，本院自得依原告聲請，由其一造辯
    論而為判決。
貳、實體方面：
一、原告主張略以：兩造經由朋友介紹認識後，原告隨即於民國
    85年7月26日與被告結婚，然被告婚後不久便離家出走，自
    此音訊全無，未再履行同居義務，足見被告顯有惡意遺棄原
    告在繼續狀態中。再者，被告於97年間因從事性交易工作，
    有違反社會秩序維護法事件，遭驅逐出國，未再來臺，是兩
    造長期分居多年，音訊斷絕，顯見兩造間之婚姻徒有夫妻之
    名而無夫妻之實，此與夫妻應共同生活之感情基礎，已不復
    存在，且被告從事性交易，以傳統社會觀念對於性交易認知
    是敗壞門風之行為，可認本案兩造間婚姻已生破綻而無回復
    之希望，有不能維持婚姻之重大事由且此事由可歸責於被告
    ，爰請鈞院依民法第1052條第1項第5款、第2項之規定，准
    予原告訴請裁判離婚等語。並聲明：如主文所示。
二、被告未於言詞辯論期日到場，亦未提出書狀表達相關聲明或
    陳述。
三、得心證之理由：
㈠、按民法第1052條第2項前段明定：夫妻之一方，有前項以外
    之重大事由，難以維持婚姻者，夫妻之一方得請求離婚。所
    稱「有前項以外之重大事由，難以維持婚姻者」，係以婚姻
    是否已生破綻而無回復之希望為其判斷之標準，而婚姻是否
    已生破綻無回復之希望，則應依客觀之標準，即難以維持婚
    姻之事實，是否已達於倘處於同一境況，任何人均將喪失維
    持婚姻之意願而定（最高法院95年度台上字第2924號判決意
    旨參照）。又夫妻之所以謂為夫妻，無非在於藉由婚姻關係
    ，相互扶持，甘苦與共；信諒為基，情愛相隨。苟夫妻間因
    堅持己見，長期分居兩地，各謀生計，久未共同生活，致感
    情疏離，互不聞問；舉目所及，已成路人，而無法達成實質
    夫妻生活之婚姻目的；若謂該婚姻猶未發生破綻，其夫妻關
    係仍可維持，據以排斥無過失或過失程度較輕或其程度相當
    之一方訴請離婚，即悖於夫妻之道，顯與經驗法則有違，亦
    有最高法院98年度台上字第1233號判決意旨可資遵循。
㈡、經查，原告主張兩造係夫妻關係，現仍存續中等情，有個人
    戶籍資料查詢結果為證，並經本院依職權向彰化○○○○○○○○○
    調取兩造辦理結婚登記之相關資料（結婚登記申請書、結婚
    證書原文暨中譯文）等查核屬實，此有該所110年6月7日彰
    鹿戶字第1100001907號函乙份在卷足稽（見本院卷第55頁至
    第73頁），堪信為真實。另原告主張被告於97年間因違反社
    會秩序維護法事件遭驅逐出國處分，並於97年4月4日離臺，
    逾管制期限（禁止入國至102年4月4日止）後，迄今仍未申
    請入境，且不再與原告聯繫，期間亦無書信往返，雖經原告
    多方找尋仍未獲，已使夫妻互信、互諒、互愛之婚姻基礎遭
    破壞，生有重大破綻，無回復婚姻關係之希望等情，亦據原
    告訴訟代理人到庭供述明確，並經本院依職權向內政部移民
    署調閱被告之協尋紀錄（入出國日期紀錄、內政部移民署外
    人居停留資料查詢（外僑）-明細內容）等查核屬實，此有
    該署110年4月22日移署資字第1100045282號、110年8月26日
    移署入字第1100089881號書函各乙份在卷足稽（見本院卷第
    23頁至第27頁、第143頁）在卷足稽。而被告經本院合法送
    達通知後，仍未到場陳述答辯或提出書狀表示意見，堪認原
    告上開主張為真實。
㈢、另經本院依職權命家事調查官訪視就兩造是否存有可歸責被
    告之難以維持婚姻之重大事由進行訪視並提出建議，其調查
    結果略以：「肆、總結報告：本案單就原告所述，婚後初期
    兩造關係尚可，係被告認識泰國同鄉友人開始有所變，被告
    會以工作為由經常不在家，當原告與被告聯繫時，被告僅會
    告知在工作要原告耐心等待，原告甚至多次前往尋找被告下
    落，皆未能順利找到，長期下來被告也覺得疲累，約10年前
    被告又因從事性交易工作遭遣送回國之事，也讓原告對這段
    婚姻死心。婚姻乃兩人感情之結合，以組織家庭、共同生活
    為目的，婚姻共同生之基礎原應出於夫妻雙方之情感及信賴
    ，若按原告所述原告似乎並未準備好踏入婚姻，僅是因朋友
    關係才結婚，加上兩造之間為跨國婚姻，兩造本來就會因彼
    此的文化、語言、生活習慣等的差異，需要更多的磨合跟適
    應，惟就原告所述，被告在婚後約1-2年就以工作為由經常
    不在家，原告與被告聯繫，被告也以工作忙碌為由要原告耐
    心等待，兩造之間似乎少有相處時間，次就原告所述內容觀
    之，兩造婚後1-2年後即為分居狀態，被告約於97年因從事
    性交易工作遭遣送回泰國，此後未曾再入境臺灣，有內政部
    移民署110年4月22日移署資字第1100045282號函及函附之入
    出國日期紀錄表在卷可參。兩造長期分居多年，音訊斷絕，
    顯見兩造間之婚姻徒有夫妻之名而無夫妻之實，此與夫妻應
    共同生活感情基礎，已不復存在，實已達難以維持婚姻之重
    大事由，又因被告從事性交易之行為，導致被告被遺送回泰
    國，以傳統社會觀念對於性交易認知是敗壞門風之行為，可
    認本案兩造間婚姻已生破綻而無回復之希望，有不能維持婚
    姻之重大事由，對婚姻破綻之發生與擴大，雙方之有責程度
    部分，因本次調查訪視一造，建請法官參酌其他相關資料後
    自為裁定。」等語，有本院家事調查官110年6月28日家事事
    件調查報告乙份在卷可佐。
㈣、綜上，本院審酌上開各情、訪視調查報告及調查證據之結果
    ，認兩造婚後除共同生活1、2年外，即有分居狀態未再有夫
    妻共同生活，且被告因可歸責自身之事由違反社會秩序維護
    法遭到驅逐出國處分，於97年4月4日出境離臺，逾管制期限
    （禁止入國至102年4月4日止）後，卻未見被告再次申請入
    境台灣或積極尋找其他方式來台與原告共同生活，而原告亦
    未主動購買機票親赴泰國尋找被告，共商如何履行同居義務
    ，兩造因此長期分居台灣、泰國兩地，期間長達9年之久，
    顯見兩造間已無任何賴以維持婚姻之誠摯、互信、互諒、互
    愛之可言，已臻明確，更無法期待兩造繼續維持及經營婚姻
    生活，堪認兩造間之婚姻已有難以維持之重大事由，且此難
    以維繫婚姻之重大事由之有責程度，被告應具有較重之可歸
    責性。從而，原告依民法第1052條第2項之規定，請求准予
    判決離婚，為有理由，應予准許。
㈤、原告依民法第1052條第1項第5款及同條第2項之規定訴請離
    婚，訴訟標的雖有2項，但僅有單一之聲明，本院既已判准 
     兩造離婚，則原告另依同法第1052條第1項第5款規定請求
    離
    婚，本院自無庸審酌，附此敘明。
四、據上論結，原告之訴為有理由，依家事事件法第51條，民事
    訴訟法第385條第1項前段、第78條、第87條第1項，判決如
    主文。
中　　華　　民　　國　　111 　年　　5 　　月　　26　　日
                    家事法庭  法  官  康弼周
上列為正本係照原本作成。        
如對本判決上訴，應於判決送達後20日內向本院提出上訴狀，並
按他造人數提出繕本，及繳納上訴裁判費。
中　　華　　民　　國　　111 　年　　5 　　月　　26　　日
                              書記官  魏巧雯